【裁判字號】    91,自,282
【裁判日期】    921028
【裁判案由】    詐欺
【裁判全文】
臺灣板橋地方法院刑事裁定                          九十一年度自字第二八二號
    自  訴  人  甲○○
    被      告  乙○○
                丙○○
右列被告因詐欺案件，經自訴人提起自訴，本院裁定如左：
    主  文
自訴駁回。
    理  由
一、按法院或受命法官於自訴案件第一次審判期日前訊問及調查結果，如認為案件有
    刑事訴訟法第二百五十二條至第二百五十四條之情形者，得以裁定駁回其自訴，
    同法第三百二十六條第三項定有明文。
二、本件自訴意旨略以：被告乙○○、丙○○係夫妻，常詐騙老實之朋友，自訴人初
    不疑有他，於民國九十年七月三十日起至九十一年二月十日止，被告乙○○簽發
    其夫即被告丙○○之彰化銀行林口分行之支票十四張，面額共計新臺幣（下同）
    一百二十六萬二千四百元，向自訴人調換現金，結果竟被該銀行以拒絕往來戶為
    由退票，而被告乙○○自九十一年四月十六日即避不見面，自訴人向被告丙○○
    催討結果亦置之不理，自訴人現年七十二歲已年邁，不能謀生，因認被告均涉犯
    刑法第三百三十九條之詐欺罪嫌等語。
三、按刑法第三百三十九條詐欺罪之成立，以意圖為自己或第三人不法所有，以詐術
    使人將本人或第三人之物交付或以詐術使人交付物以外之一切財產上不法利益為
    要件。所謂以詐術使人交付，必須被詐欺人因其詐術而陷於錯誤，若其所用方法
    ，不能認為詐術，亦不致使人陷於錯誤，即不構成該罪（參照最高法院四十六年
    度台上字第二六０號判例）。次按刑法第三百三十九條之詐欺罪，係以行為人於
    客觀上施用詐術使人陷於錯誤，並於行為之初，即已意圖為自己不法所有或圖得
    財產上之不法利益，為其構成要件。又債務人於債之關係成立後，如有債務不履
    行之情形，在一般社會經驗上可能之原因甚多，縱令出於惡意而有屬延給付或不
    為給付之情事，苟無足以証明其債之關係發生時自始故意藉此從事財產犯罪之積
    極証據，根據刑事訴訟法第一百五十四條之規定，仍不得僅以債信違反之客觀事
    態，推定債務人自始有詐欺取財或詐欺得利之犯意。
四、訊據被告乙○○承認尚積欠自訴人本金加利息共一百三十幾萬元之事實，質之被
    告丙○○供承借票給被告乙○○使用，後來因週轉不靈才跳票之事實，惟均堅決
    否認有何詐欺犯行，被告乙○○辯稱伊沒有詐欺的意思，是一下子還不出錢來，
    借來的錢是週轉用的，因為收入不穩定，用來週轉，金額平常約三、五萬，有時
    候十來萬，欠自訴人的錢是累積下來的，且向自訴人借錢有付利息，一個月三分
    至五分等語，被告丙○○則辯以伊沒有詐欺，沒有避不見面等語。經查：自訴人
    於本院調查時指稱「（問：何時開始借錢？）九十年七月三十日」、「（問：是
    一次借還是分次借？）分開借，九十年七月三十日借七十八萬，開三張票；九十
    年八月三十日借七六八○○元，九十年九月五日七四八○○元，九月三十日五三
    四○○元，十二月十日二九○○○元，九十年十二月十四日六四八○○元，十月
    二十四日二五○○○元，十二月二十日二五○○○元，九十一年一月十日四○○
    ○○元，一月二十日二五○○○元，一月三十一日二五○○○，二月十日四○○
    ○○元」、「（問：當初借錢有無說何時還？）九十年七月三十日借七八萬元，
    說年底要還，之後都是說跟我說九十一年六月、七月要還我」、「（問：九十年
    年底沒有還錢，為何九十一年還要借他錢？）我相信他的話，九十一年四月份我
    聯絡不到被告」、「（問：被告二人如何詐騙你？）被告二人跟我說的不實在，
    說我年紀這麼大，不會害我，我就將錢借給他」（參見本院九十一年七月十日訊
    問筆錄）、「（問：借錢給乙○○有無算利息？）有的，壹個月利息二分半，利
    息也是開票」（參見本院九十一年九月三日訊問筆錄），依自訴人所述情節以觀
    ，其明知被告借款後未依約定於九十年年底還款，仍同意繼續借款予被告，可認
    被告向自訴人借款並未施用詐術，客觀上自訴人並無任何陷於錯誤之情，是被告
    所為，均顯與詐欺取財罪之構成要件有間，自不得以該罪相繩。參以被告已與自
    訴人達成和解，目前正分期清償所欠款項（詳本院九十一年十一月十三日、十二
    月二十五日、九十二年五月二十八日、九月二十五日訊問筆錄），是本件純屬民
    事間債務不履行之問題。此外，復查無其他積極證據足資證明被告有何詐欺取財
    之行為。從而，依上說明，自難僅因被告債信違反之客觀事態，推定其均有詐欺
    取財之犯意。故本院依訊問及調查結果，認自訴人自訴被告涉犯詐欺之本案，有
    刑事訴訟法第二百五十二條第十款所定犯罪嫌疑不足之情形甚明，揆諸前揭說明
    ，爰裁定駁回其自訴。
據上論結，應依刑事訴訟法第三百二十六條第三項、第二百五十二條第十款，裁定如
主文。
中      華      民      國      九十二      年    十    月    二十八    日
                                  臺灣板橋地方法院刑事第六庭
          審判長法  官  陳  財  旺
                                            法  官  劉  元  斐
                                            法  官  李  幼  妃
右正本證明與原本無異。
如不服本裁定應於送達後五日內向本院提出抗告狀
                                          書記官  強  梅  芳
中      華      民      國      九十二      年    十    月    二十九    日


司法院資訊處製作；財團法人民間司法改革基金會備份。
